臺灣高等法院花蓮分院刑事判決　　　94年度上更(二)字第72號
上訴人即
被　　告　戊○○
指定辯護人　陳清華律師
上列上訴人即被告因違反毒品危害防制條例案件，不服臺灣花蓮
地方法院89年度訴字第27號中華民國92年2月27日第一審判決（
起訴案號：臺灣花蓮地方法院檢察署88年度偵字第3651、3969、
4292 、4408號、88年度毒偵字第209號、88年度偵緝字第172號
），提起上訴，經最高法院第二次發回，本院判決如下：
    主  文
原判決關於販賣第二級毒品部分暨所定執行刑撤銷。
戊○○連續販賣第貳級毒品，處有期徒刑捌年，扣案第貳級毒品
安非他命柒小包（驗後殘餘淨重合計肆點陸肆公克），均沒收銷
燬之，扣案帳冊壹本、電子磅秤壹台、零零號空塑膠袋包（共
計佰貳拾伍個）、壹號空塑膠袋壹包（共計捌拾伍個），均沒
收，販賣第貳級毒品所得新臺幣壹萬伍仟元沒收，如全部或一部
不能沒收時，以其財產抵償之。
    事  實
一、戊○○（綽號「白猴」）曾有違反麻醉藥品管理條例（販賣
    、施用第二級毒品安非他命）、妨害兵役、藥事法等多項犯
    罪前科，均經法院判處罪刑確定在案，其中違反麻醉藥品管
    理條例案件（販賣安非他命）與違反藥事法等部分，經台灣
    花蓮地方法院於民國84年1月4日，以83年度聲字第998號裁
    定定其應執行刑為有期徒刑7年8月，於84年1月14日發監執
    行，於86年10月24日假釋出監（指揮書執行完畢日期為90年
    10月9日本案不構成累犯）。竟不知悔改向善，復意圖營利
    ，基於販賣毒品之概括犯意，於下列時間、地點將毒品甲基
    安非他命販賣予下列之人施用：
（一）於88年2月初某日及同年2月中旬某日，在花蓮市○○○街
      67號2樓之1，以每小包新台幣（下同）3000元之價格，連
      續2次販賣毒品甲基安非他命予李根長施用。
（二）於88年9月中旬某日，在花蓮縣吉安鄉鬱金香花園前，以
      每小包1000元之價格，販賣毒品甲基安非他命1次予丁○
      ○施用。
（三）於88年8月初某日及同年9月下旬某日，連續在花蓮縣吉安
      鄉南濱公園，以每小包各2000元之價格，先後3次販賣毒
      品甲基安非他命予綽號「郭領」之郭震宇施用。
（四）於88年9月中旬某日，花蓮縣吉安鄉南濱公園太平洋加油
      站前，以2000元之價格，販賣毒品甲基安非他命予綽號「
      阿貓」之己○○施用1次。
二、88年9月28日下午3時20分許，在花蓮縣吉安鄉○○○路27號
    3樓之9為警查獲，並扣得戊○○所有之毒品甲基安非他命7
    小包（驗後殘餘淨重合計4.64公克）、零零號空塑膠袋3包
    （共計325個）、一號空塑膠袋1包（共計85個）、電子磅秤
    1台、帳冊1本，因而查悉上情。
三、案經花蓮縣警察局移送臺灣花蓮地方法院檢察署檢察官偵查
    起訴。
    理  由
壹、本案審理範圍
    檢察官起訴被告販賣安非他命以及施用毒品，原審法院均判
    處罪刑後，被告提起上訴，嗣在本院第一次審理時撤回施用
    毒品罪部分，因此本院僅就被告被起訴販賣毒品罪加以審理
    。
貳、有罪部分：
一、被告在警詢中之自白之證據能力：
    被告在警詢中對於販賣毒品之犯行加以承認，但是在法院審
    理中，曾經否認自白之證據能力，一再指稱在警訊中自白是
    因為太太張惠美被查獲有偽造身分證3張，為了交換太太的
    自由，所以坦承販賣，但也陳稱在警訊中並沒有遭到刑求（
    本院更一審卷頁117）。經訊對被告詢問之警員丙○○以及
    甲○○在本院更審時作證稱筆錄是依照被告的回答來製作的
    （本院更一審卷頁150），並且有檢察官勘驗錄音帶筆錄為
    證（偵3651卷頁72），均顯示並沒有欺騙被告或者與被告交
    換條件，再者當時陪同前往逮補被告之警員羅富傑以及林健
    隆在原審審理中均證稱並沒有聽到警員乙○○與被告談交換
    條件，當時也沒有搜到假身分證 (原審卷頁249），經本院
    再調閱張惠美前科資料（本院卷頁28），也沒有偽造文書罪
    之記錄，更且被告在88年9月28日通緝被查獲時也對於販賣
    毒品之行為坦承不諱，並且在警員提示帳冊之後，對於帳冊
    文字的意義陳述明確，其中有些是販賣毒品款項，有些是借
    貸（偵3969卷頁28），如果不是被告自願陳述，查獲之警員
    不可能了解，而且當時是另案通緝被查獲。更且被告在被移
    送到檢察署之後，以辯護人未到庭為理由拒絕陳述（偵3651
    卷頁18背面），顯見被告對於本身權益均有所瞭解。綜上，
    被告之自白既無證據證明是警員用其他條件來交換，也無證
    據證明被告有何其他自白非出任意性之情事，則被告在警訊
    中之自白自具有證據能力。
二、本院認定事實之理由：
（一）被告戊○○於警訊時坦承前述販賣第二級毒品甲基安非他
      命之犯行（見88年偵緝字第172號卷頁12-18），且在本院
      調查以及審理中均自白在卷（本院卷頁82、114）。
（二）證人李根長、丁○○、綽號「郭領」之郭震宇、綽號「阿
      貓」之己○○分別於警訊、偵查時明確證述其等如何向被
      告購買第二級毒品甲基安非他命之情形。（見偵3651卷頁
      58-62、偵3969卷頁22背面、頁32-34、頁36-37、頁39-40
      、偵4408卷頁22-23、頁29）。其中購買之次數及數量，
      證人所述與被告在本院中所為之自白有所出入，以被告在
      本院自白時，稱證人等人與被告多是一同吸用毒品之朋友
      ，有毒品時多會一起吸用，縱使有買也不需要一次大量購
      買，因此被告販賣毒品給證人等人之次數及數量都應該以
      被告在本院中所為之自白為可信。至於丁○○證稱有經由
      綽號「阿弟者」轉送毒品，除丁○○之指述外，並無其他
      證據證明，丁○○所稱阿弟者並無年籍可供查證，而且被
      告僅出售安非他命給丁○○1次，數量僅1包，衡情也沒有
      必要在另外交由不知姓名人轉交之理，以免增加交付之風
      險。從而丁○○所指證曾經由阿弟者轉交，並不可採。
（三）扣案之被告所持有不明晶體7小包，經送內政部警政署刑
      事警察局鑑驗結果，就晶體7小包部分，其驗後殘餘淨重
      合計為4.64公克，均含甲基安非他命成份，有內政部警政
      署刑事警察局91年3月29日刑鑑字第0910035220號鑑驗通
      知書一份附卷可憑（見原審卷頁76-77）。
（四）此外並有帳冊1本、電子磅秤1台、零零號空塑膠袋3包（
      共計325個）、1號空塑膠袋1包（共計85個）扣案可稽。
（五）查毒品甲基安非他命物稀價昂，且為政府懸為禁令，嚴加
      取締之違禁物，苟無利可圖，衡情被告應無甘冒被取締判
      處重刑之危險，平白從事甲基安非他命之買賣，是其販入
      之價格必較其出售之價格為低，而有從中賺取買賣價差牟
      利之意圖及事實，應屬合理認定；又販賣毒品非可公然為
      之，亦無公定價格，容易分裝並增減份量，而每次買賣之
      價量，可能隨時依雙方關係深淺、資力、需求量及對行情
      之認知、來源是否充裕、查緝是否嚴緊、購買者被查獲時
      供述購買對象之可能風險之評估等，而異其標準，非可一
      概論之，從而販賣之利得，除被告坦承犯行或價量俱臻明
      確外，委難察得其交易實情，然販賣者從價差或量差中牟
      利之方式雖異，惟其販賣行為在意圖營利則屬同一。從而
      ，舉凡有償交易，除足以反證其確係另基於某種非圖利本
      意之關係外，通常尚難因無法查悉其販入價格，做為是否
      高價賣出之比較，諉以無營利之意思而阻卻販賣犯行之追
      訴（最高法院84年4月18日84年度第3次刑事庭會議決議意
      旨參照），是被告有營利之意圖，堪以認定。
三、論罪科刑：
    核被告所為，係犯92年修正後毒品危害防制條例第4條第2項
    之販賣第二級毒品罪。被告犯後，毒品危害防制條例於92年
    7月9日修正，並自93年1月9日起施行，經比較新舊法，就被
    告所犯，法定刑度並無不同，依照刑法第2條第1項前段之規
    定，應適用裁判時之新法。被告先後多次販賣毒品甲基安非
    他命之行為，時間緊接，所犯構成要件相同，顯係基於概括
    犯意反覆為之，為連續犯應以販賣罪論，其中除法定本刑為
    無期徒刑部分，依刑法第65條第1項規定不得加重，餘依法
    加重其刑。爰審酌被告曾有如事實欄所載之犯罪紀錄，此有
    台灣高等法院被告全國前案紀錄表一份在卷可憑，其品行不
    佳，不惟自身沾染吸毒惡習，經觀察、勒戒後，仍不知勉力
    戒除，又於假釋期間內再犯，且為販毒之暴利所誘，從事毒
    品販賣，助長毒品蔓延於社會，擴大毒品危害，對社會造成
    之危害重大，並斟酌其販賣毒品之次數、數量，及其犯罪後
    已經坦承犯行等一切情狀，量處如主文所示之刑。被告販賣
    所得共計15000元，應依同條例第19條第1項之規定宣告沒收
    之，如全部或一部不能沒收時，則依法以其財產抵償之。扣
    案之毒品安非他命7小包（驗後殘餘淨重合計4.64公克），
    依毒品危害防治條例第18條第1項前段，不問屬於犯人與否
    ，均沒收銷燬之。另扣案零零號空塑膠袋3包（共計325個）
    、1號空塑膠袋1包（共計85個）、電子磅秤1台、帳冊1本，
    被告坦認為其所有（見原審卷頁222），而依上揭說明，此
    部分扣案物品均係被告供販賣毒品安非他命所用之物，均應
    依刑法第38條第1項第2款規定，予以宣告沒收。
參、不另為無罪之諭知部分：
一、公訴意旨另以：被告戊○○尚有下列販賣毒品之犯行：
（一）於88年9月中旬某日在花蓮縣吉安鄉南濱公園，以14000元
      之價格，販賣毒品甲基安非他命1小包（重約7公克）予綽
      號「阿雄」之真實姓名年籍不詳成年男子施用。
（二）於88年9月下旬某日，在花蓮縣吉安鄉南濱公園，以3000
      元之價格，販賣毒品甲基安非他命1小包（重約2公克）予
      綽號「阿志」之真實姓名年籍不詳成年男子施用。
（三）於88年9月下旬某日，在花蓮縣吉安鄉南濱公園，以8000
      元之價格，販賣毒品甲基安非他命1小包（重約4公克）予
      綽號「福黃」之真實姓名年籍不詳成年男子施用。
（四）於88年9月下旬某日，在花蓮縣吉安鄉南濱公園，以4000
      元之價格，販賣毒品甲基安非他命1小包（重約2公克）予
      綽號「阿肆」之真實姓名年籍不詳成年男子施用。
二、經查，此部分檢察官所指訴之事實，訊據被告於審理中均加
    以否認。此部分之事實雖據被告於警訊時自白在卷（見偵緝
    172卷頁12-18），並有扣案帳冊1本為證，依照帳冊之記載
    ，亦確有「雄１４０００」、「志２克」、「福黃８０００
    」、「四４０００」等字句及數字，惟此之所謂「帳冊」僅
    係被告隨手所記之小本記事簿，僅記有綽號及數字，經被告
    之自白，始能解讀其意義，性質上仍屬於被告之陳述，並不
    足以作為輔助判斷被告之自白是否與事實相符之證據。而此
    部分之事實除了被告之自白以及帳冊之外，別無向被告購買
    毒品證人之指述可資為佐證之證據，自難僅憑被告之自白認
    定事實，此外，並無其他證據足以證明被告此4部分警訊之
    自白與事實相符，從而應認此4部分不能證明被告有販賣第
    二級毒品之犯行，因檢察官認與前開論罪部分有連續犯關係
    ，爰不另為無罪之諭知。
肆、原判決就前述犯罪事實部分認定被告罪刑固無違誤，但是就
    應認定不另為無罪諭知部分，仍認定被告罪刑，即屬有誤，
    被告否認犯行提起上訴，雖無理由，但原判決既有前述違誤
    ，仍應由本院撤銷改判。
伍、據上論斷，應依刑事訴訟法第369條第1項前段、第364條、
    第299條第1項前段、92年修正後毒品危害防制條例第4條第
    2項、第18條第1項前段、第19條第1項，刑法第11條前段、
    第56條、第38條第1項第2款判決如主文。
本案經檢察官崔紀鎮到庭執行職務。
中　　華　　民　　國　　94　　年　　11　　月　　11　　日
                  刑事庭審判長法  官  謝志揚
                              法  官  湯文章
                              法  官  賴淳良
以上正本證明與原本無異。
如對本判決不服，應於送達後十日內，向本院提出上訴狀。其未
敘述理由者，並應於提出上訴狀後十日內向本院補提理由狀（須
附繕本）。
                              書記官  邱廣譽
中　　華　　民　　國　　94　　年　　11　　月　　11　　日
附錄    本判決論罪科刑法條：
毒品危害防制條例 (92年07月09日修正)
第4條第2項
製造、運輸、販賣第二級毒品者，處無期徒刑或7年以上有期徒
刑，得併科新臺幣7百萬元以下罰金。
毒品危害防制條例第18條第1項前段:
查獲之第一、二級毒品及專供製造或施用第一、二級毒品之器具
，不問屬於犯人與否，均沒收銷燬之。
